【裁判字號】    88,上易,2451
【裁判日期】    890428
【裁判案由】    詐欺
【裁判全文】
臺灣高等法院刑事判決                  八十八年度上易字第二四五一號
    上  訴  人
    即  自訴人  辛○○
    代  理  人  庚○○
                甲○○
    被      告  戊○○
                乙○○
    右二人共同
    選任辯護人  蘇清文
    被      告  丙○○
    選任辯護人  周承武
    被      告  丁○○
    選任辯護人  周仕傑
右上訴人，因被告詐欺案件，不服臺灣板橋地方法院八十七年度自字第四八五號，中
華民國八十八年二月二十五日第一審判決，提起上訴，本院判決如左：
    主      文
上訴駁回。
    理      由
一、本案經本院審理結果，認為第一審以本件尚不能證明被告等犯罪，而援引刑事訴
    訟法第三百四十三條、第三百零一條第一項諭知被告等無罪之判決，認事用法洵
    無不當，應予維持，並引用第一審判決書記載之證據及理由（詳如附件－第一審
    判決書乙件）。
二、自訴人辛○○上訴意旨略稱：被告等以自己共同犯罪之意思事前同謀，其或以其
    中一部分人實施犯罪之行為，不論共犯間是否已為分贓，實無礙其共犯罪責之成
    立。本件系爭買賣土地申請建告執照時，係以秦廣政名義為之，而由其餘被告四
    人出具同意書，顯見本案之買賣，被告等確授權秦廣政出售系爭土地，彼等嗣後
    為吞沒詐欺而得之贓款，謂「未授權」云云，殊未足採；又按八十六年三月九日
    被告等開家庭會議之內容，亦可知被告等確實授權秦廣政全權處理土地出售事宜
    ，此觀之證人秦湖塘、己○○、陳智清之證詞自明；其次，本件買賣除以秦廣政
    名義申請建照而由其欽四被告出具同意書，已如前述外，整個買賣過程，亦經由
    被告戊○○、乙○○與秦廣政出面至自訴人處，自訴人給付定金，並交付支票予
    被告等，被告等俟支票全部提示兌現後，再由丙○○、丁○○出面否認有授權秦
    廣政訂約情事，足見被告等四人事前即與秦廣政共同謀議，俟詐得自訴人交付之
    鉅款後，方具函爭執授權秦廣政代理訂立買賣契約之事。由以上三點，顯見被告
    等確有共同詐欺自訴人之犯行，原判決率為被告等無罪之判決，殊有未洽云云，
    指摘原判決不當。
三、本院查：
  (一)關於被告戊○○、乙○○部分：此二被告自原審起至本院審理時止，始終承認出
    面與自訴人訂立買賣契約之事，並一再表明只要自訴人依約給付價金，彼等二人
    已備妥移轉土地所有權登記所需之證件，隨時可交付自訴人辦理；且訂約迄今已
    逾三年，並未見被告等二人有將彼等所有系爭土地應有部分設定抵押權予他人，
    或移轉所有權予他人之情形，此亦為自訴人所不否認，似此情形，如何能謂被告
    戊○○、乙○○二人有何施用詐術，使自訴人陷於錯誤可言？
  (二)關於被告丙○○、丁○○部分：查被告丙○○、丁○○自原審起即否認有出具委
    託書授權秦廣政與自訴人訂立本件土地買賣契約書之事實，並指稱秦廣政交付自
    訴人之委託書非彼等所簽署，印文亦非其真正等語；觀之自訴人之歷次陳述，亦
    不否認被告丙○○、丁○○二人於買賣過程，均未出面與其接洽，上述委託書乃
    由秦廣政交付，買賣契約關係於上二被告部分，亦由秦廣政所代簽等情。因此，
    本件之情形有兩種可能，其一，被告丙○○、丁○○二人確實未曾委託秦廣政出
    賣系爭土地，委託書係出於偽造，困真如此，則買賣土地之事本即與丙○○、丁○○二人無涉，何來詐欺？其二，被告丙○○、丁○○二人事前確曾委託秦廣政
    出賣系爭土地，惟依本院調查本件自訴人交付之定金及價金支票之流向，均未見
    任何資金流入被告丙○○、丁○○之帳戶；且被告等二人迄今仍未就彼等之土地
    應有部分設定抵押權予他人，或移轉所有權登記予他人，則縱然被告丙○○、丁○○二人事先授權秦廣政賣地，事後否認此事，亦無非訂約之後藉故悔約，要屬
    是否債務不履行之民事糾葛，尚難認定有何施用詐術使自訴人陷於錯誤可言。
  (三)又依自訴人主張之事實，本件以被告丙○○、丁○○二人名義出具之委託書，確
    係由彼等二人所出具，而交由秦廣政提出與自訴人洽訂土地買賣契約，則丙○○
  、丁○○二人以自己名義出具文書，何來偽造文書犯行？退而言之，上開委託書
    如非丙○○、丁○○所出具，惟被告戊○○、乙○○亦始終否認有偽造文書犯行
    ，陳明上開委託書係由秦廣政所提出，當時秦廣政並表示已得丙○○、丁○○之
    授權，復無任何積極證據足以證明戊○○、乙○○與秦廣政間有何謀議，似此情
    形，如有偽造，亦非戊○○、乙○○二人所為，丙○○、丁○○更是偽造文書之
    被害人，被告等四年有何偽造文書之犯行？
  (四)綜上所述，本件自訴人上訴指摘各節，尚不足以推翻原審所為被告等無罪之判決
    ，其上訴為無理由，應予駁回。
四、本件被告等既經諭知無罪之判決，自無與其他案件成立裁判上一罪之餘地，自訴
    人於本院審理中，又追加自訴被告丁○○謊報土地所有權狀遺失，申請補發新狀
    ，另涉有刑法第二百十四條及一百七十一條罪嫌云云，本院自不得加以審酌，附
    此明。
據上論斷，應依刑事訴訟法第三百六十八條判決如主文。
中     華     民     國    八十九   年      四        月     二十八     日
                             臺灣高等法院刑事第二十一庭
                                 審判長法  官  葉  騰  瑞
                                 法  官  陳  憲  裕
                                       法  官  魏  大  喨
右正本證明與原本無異。
自訴人如不服本判決應於收受送達後十日內向本院提出上訴書狀，其未敘述上訴之理
由者並得於提起上訴後十日內向本院補提理由書（均須按他造當事人之人數附繕本）
。
                                       書記官  鐘  秀  娥
中     華     民     國    八十九   年      五        月       三       日
附件：
臺灣板橋地方法院刑事判決                          八十七年度自字第四八五號
    自  訴  人  辛○○  住台北縣板橋市○○路○段二四三號八樓
    代  理  人  莊志成律師
                林樹旺律師
    被      告  戊○○  男  七十三歲（民國○○年○月○日生）
                        住台北縣三峽鎮○○路二九九巷七號
                        身分證統一編號：Ｚ000000000號
                乙○○  男  五十八歲（民國○○○年○月○○日生）
                        住台北縣三峽鎮○○路二九九巷三之五號二樓
                        身分證統一編號：Ｚ000000000號
    右二人共同
    選任辯護人  蘇清文律師
    被      告  丙○○  男  六十七歲（民國○○年○月○○○日生）
                        住台北縣三峽鎮○○路二九九巷五號
                        身分證統一編號：Ｚ000000000號
    選任辯護人  周承武律師
    被      告  丁○○  男  六十三歲（民國○○○年○月○○○日生）
                        住台北縣三峽鎮○○路二九九巷九號
                        身分證統一編號：Ｚ000000000號
    選任辯護人  周仕傑律師
                周  律師
右列被告因詐欺案件，經自訴人提起自訴，本院判決如左：
    主  文
戊○○、乙○○、丙○○、秦金鍊均無罪。
    理  由
一、自訴意旨略以：被告秦廣政（到案另結）夥同被告戊○○、乙○○於民國（下同
    ）八十六年三月間，向自訴人出售坐落台北縣三峽鎮○○段二十三筆土地所有權
    全部，並稱獲有被告丙○○、秦金鍊及案外人蘇黃美玉之授權，得出售其等名下
    土地，另案外人秦三明名下所有之土地渠等亦負責移轉登記為自訴人所有，並出
    示丙○○、秦金鍊、蘇黃美玉等人授權書。自訴人不疑有它，乃於八十六年三月
    五日與被告秦廣政、戊○○、乙○○、丙○○、秦金鍊及案外人蘇黃美玉等六人
    簽立不動產買賣契約書（後三人由被告秦廣政代理），自訴人並依約同時給付總
    價款之三成金額即新台幣（下同）三億二千一百五十七萬四千四百元。依買賣契
    約，被告等應於八十六年六月八日以前將辦理所有權移轉登記所需之證件交付自
    訴人辦理過戶登記手續，惟屆時未見其等履約，被告丁○○、丙○○甚且分別於
    八十六年六月十三日及八月四日委由律師致函自訴人，表示並未授權被告秦廣政
    代為出售土地。自訴人原冀望被告等乃兄弟族親，自行解決糾紛，惟迄今年餘，
    未見任何履約誠意，自訴人始知受騙。因認被告戊○○、乙○○、丙○○、秦金
    鍊均涉犯刑法偽造文書、詐欺取財罪嫌云云。
二、訊據被告戊○○、乙○○、丙○○、秦金鍊均堅決否認有自訴人所指之犯行，戊○○、乙○○辯稱：伊等兄弟五人確有合意出售土地，伊二人並願配合自訴人辦
    理所有權移轉登記，惟自訴人不同意分別辦理過戶，伊二人並無詐欺自訴人之意
    圖等語；丙○○、秦金鍊辯稱：伊二人從未與自訴人接洽土地出售事宜，亦未授
    權秦廣政為之，自無詐欺自訴人之可言等語。
三、按犯罪事實，應依證據認定之，無證據不得推定其犯罪事實。又不能證明被告犯
    罪者，應諭知無罪之判決，刑事訴訟法第一百五十四條、第三百零一條第一項分
    別定有明文。又按在訴訟上用以證明事實之證據，須於通常一般之人均不致於有
    所懷疑，而得確信其為真實之程度者，始得據以為有罪之認定，倘其證明尚未達
    到此一程度，而有合理之懷疑性存在，致使無從為有罪之確信時，即應為無罪之
    判決 (最高法院七十六年台上字第四九八六號判例意旨參照)。
四、次按刑法上詐欺罪之成立，須行為人在主觀上有不法所有之意圖使人陷於錯誤，
    並因而為財產上之交付者始足當之。即以行為人行為之初，已意圖不法之所有為
    其主觀構成要件。是債務人於債之關係成立後，如有遲延給付或不為給付之情形
    ，在一般社會經驗上之可能原因甚多，苟無積極證據足以證明其在債之關係發生
    時，自始故意藉此從事詐騙財物，依刑事訴訟法第一百五十四條之規定，仍不得
    以債信違反之客觀事態，推定債務人原有詐欺取財之主觀犯意。經查：被告秦廣
    政、戊○○、乙○○、丙○○、秦金鍊等人確擁有台北縣三峽鎮○○段五０九地
    號等二十二筆土地之所有權，有上開土地登記簿謄本附卷可稽。又依被告等與自
    訴人簽立之土地買賣契約書，上開土地每坪價金三十二萬元，總價高達十一億六
    千零二十八萬八千元。則被告等豈有持價值十億元以上之土地，向自訴人詐欺三
    億餘元之理？已不無可疑。況且，被告等於八十六年三月間簽約後，迄今將近二
    年之時間內，均未將上開土地移轉或設定負擔，亦有上開土地登記簿謄本可按，
    從而自訴人可循民事途徑扣押拍賣上開土地求償，則被告等苟蓄意違約詐欺，其
    等亦將遭受鉅大損失，又有何利益可言？本件自訴人徒以被告等未依約辦理土地
    所有權移轉登記，遽認被告等於訂約之初即偽造文書蓄意詐欺，容屬無據。綜上
    各節以觀，本件純屬債務不履行之民事糾葛，尚難以刑法之偽造文書、詐欺罪相
    繩。此外，本院復查無其他確切之證據足以證明被告戊○○、乙○○、丙○○、
    秦金鍊有何自訴人所指之偽造文書、詐欺取財犯行，其等犯罪既不能證明，自均
    應諭知無罪之判決。
據上論斷，應依刑事訴訟法第三百四十三條、第三百零一條第一項，判決如主文。
中      華      民      國      八十八      年     二     月   二十五   日
                                      臺灣板橋地方法院刑事第一庭
                                          法  官  施  錫  揮
右正本證明與原本無異
如不服本判決應於送達後十日內向本院提出上訴狀
                                          書記官  王  苑  琦
中      華      民      國      八十八      年     三     月     五     日


司法院資訊處製作；財團法人民間司法改革基金會備份。
